【裁判字號】    97,建,58
【裁判日期】    971203
【裁判案由】    給付工程款
【裁判全文】
臺灣士林地方法院民事判決                97年度建字第58號
原      告  福泰水電企業有限公司
法定代理人  乙○○
被      告  詮達開發股份有限公司
法定代理人  丙○○
訴訟代理人  甲○○
上列當事人間請求給付工程款事件，本院於97年11月12日言詞辯
論終結，判決如下：
    主      文
原告之訴駁回。
訴訟費用由原告負擔。
    事實及理由
一、按訴狀送達後，原告不得將原訴變更或追加他訴，但擴張或
    減縮應受判決事項之聲明者，不在此限，民事訴訟法第255
    條第1項第3款定有明文。本件原告起訴時原聲明：被告應給
    付原告100 萬2,205 元及自民國89年8 月31日起至清償日止
    ，按週年利率6 ％計算之利息。嗣於本院97年11月12日言詞
    辯論期日減縮聲明為：被告應給付原告87萬6,764 元及自89
    年8 月31日起至清償日止，按週年利率5 ％計算之利息。核
    其所為係屬訴之減縮，惟其所主張之基礎事實，仍與原訴主
    張者相同，且被告對此並無異議而為本案之言詞辯論，揆之
    首揭規定，自應許可。
二、本件原告起訴主張：原告福泰水電企業有限公司於民國88年
    年7 月間，承攬被告詮達開發股份有限公司與訴外人黃河洲
    間，綠竹地農舍即門牌號臺北市○○○道○ 段43號建物水電
    工程（下稱系爭水電工程），施作內容包括（含連工帶料）
    ：(一)電器設備工程1 式。(二)弱電設備工程1 式。(三)給排水設
    備工程1 式。(四)送水送電1 式。(五)勞工安全衛生及工程保險
    。(六)利潤管理費。(七)加值稅捐5 ％，金額總計新臺幣122 萬
    1,648 元。付款辦法分九期，分別為(一)地下室底版完成付總
    價款10% 。(二)一樓底版完成付總價款10% 。(三)二樓底版完成
    付總價款10% 。(四)頂樓版完成付總價款10% 。(五)污、排水吊
    管及樓版穿線完成付總價款10% 。(六)開關插座、衛浴器具、
    燈具等安裝完成付總價10% 。(七)工程初驗收後付總價款10%
    。(八)送水送電完成後付總價款10% 。(九)工程覆驗合格後，付
    清尾款10% 。又被告另追加工程計26萬5,940 元，但追加工
    程部分未定書面契約。嗣原告依約於89年8 月31日完成系爭
    水電工程，經原告多次通知被告驗收，但因被告原指派之工
    地主任死亡，原告派不出熟悉水電工程之人員可配合驗收，
    致系爭水電工程無人出面驗收，迄今未完成驗收手續，而被
    告尚有原五期工程款61萬824 元及追加工程款26萬5,940 元
    ，合計87萬6,764 元未付，復經原告以電話聯繫被告，或當
    面與被告溝通，或以存證信函通知被告，被告均置之不理，
    原告不得已提起本件訴訟，並聲明：被告應給付原告87萬6,
    764 元及自89年8 月31日起至清償日止，按週年利率5 ％計
    算之利息。
三、被告則以：(一)原告稱系爭水電工程於89年8 月31日完工，依
    民法第127 條規定，承攬人報酬請求權之時效為2 年，縱原
    告主張屬實，其請求權亦已罹於時效而消滅。原告之本金請
    求權既已罹於時效消滅，其利息請求權亦已時效消滅。(二)原
    告施作系爭水電工程期間，不僅未按圖施工，並藉口公司資
    金周轉需要，而被告礙於情面，被迫將未完工部分之工程款
    先行支付，但原告領款後，竟拒不施工，經被告函催後，原
    告僅施工一日又以被告需先行支付部分款項，才能繼續施工
    ，被告未准所請，原告即未再施工，後續工程及追加工程由
    被告另行委託其他廠商施作等語置辯，並聲明：駁回原告之
    訴。
四、被告對於原告於88年間承攬被告位於台北市○○○道之綠竹
    農舍新建工程水電一事為自認，復有原告提出之承攬合約書
    一份為證，堪信為真實，惟以前揭詞情置辯。是本院首應審
    究者，即在於本件原告承攬報酬請求權是否已罹於時效，苟
    原告主張之前開完工事實為真實，原告之請求權亦已罹於時
    效，被告自得拒絕給付，即無庸進一步審究被告其餘抗辯是
    否有理由，合先敘明。
(一)、按承攬人之報酬請求權，因二年間不行使而消滅，民法第12
    7 條第7 款定有明文。原告起訴主張前開原契約及追加工程
    均已完工，而原工程契約之工程款尚有五期未給付，追加之
    工程款亦均未給付云云。惟觀前開承攬合約書之約定，第5
    至9 期之工程款 (按合計61萬824 元部分)， 分別應於污、
    排水吊管及樓版穿線完成付總價款10% ；開關插座、衛浴器
    具、燈具等按裝完成付總價10% ；工程初驗收後付感價款10
    % ；送水送電完成後付總價款10% ；工程覆驗合格後，付清
    尾款10% 。另追加工程款26萬5,940 元部分兩造未約定工程
    款給付時間，自應依民法第505 條第1 項規定於原告完工時
    即得請求報酬，而原告自承其所承攬之前開水電工程，至遲
    於89年8 月31日前開建物核發使用執照前即已完工等語，是
    依原告所述，原告既於89年8 月31日即已完工，然遲至97年
    5 月13日方起訴請求被告給付上開承攬報酬，依前開法條之
    規定，顯已逾二年之請求權時效，被告既已為時效抗辯，自
    得拒絕給付。原告雖另主張原契約第7 、第9 期之工程款，
    分別約定須工程初驗、覆驗合格後方得請求工程款，而被告
    迄今尚未依約為初驗及覆驗，該期款項即尚不得請求，時效
    尚未起算，被告仍應給付前開款項云云。惟按因條件成就而
    受不利益之當事人，如以不正當行為阻其條件之成就者，視
    為條件已成就民法第101 條第2 項定有明文。又附始期之法
    律行為，於期限屆至時，發生效力，民法第100 條之規定於
    附期限之法律行為準用之，民法第102 條第1 項、3 項亦著
    有明文。可知，附始期之法律行為，於期限屆至時，發生效
    力，如因期限屆至，而受不利益之當事人，以不正當行為阻
    始期屆至者，視為期限屆至。查原告自承其於前開水電工程
    完工後，即多次以電話催促被告驗收，惟被告以原工地主任
    死亡，無熟悉水電工程之人得配合驗收，而遲不驗收等語。
    是依原告前開所述，原告前開承攬工程既已完工，被告即有
    派員為初驗、覆驗之義務，經原告電催後，被告仍不為派人
    驗收，阻其付款期限之屆至，依前開規定之說明，即應視為
    付款期限已屆至，原告自得向被告請求第7 、9 期之工程款
    ，惟原告遲至97年5 月13日方向被告請求前開工程款，顯已
    罹於時效。被告既為時效抗辯，即得拒絕給付。
(二)、綜上所述，原告請求之原契約工程款61萬824 元及追加工程
    26萬5,940 元，均已罹於二年之請求權時效，被告既為時效
    抗辯，自得拒絕給付。是以，原告請求被告給付前開工程款
    為無理由，應予駁回。至被告其餘抗辯，依前所述，縱認原
    告所述之前開事實為真，被告仍得依時效抗辯拒絕給付前開
    工程款，則被告抗辯真實與否，即不影響本件之判斷，自無
    庸進一步審認，併此途明。
五、據上論結，本件原告之訴為有理由，依民事訴訟法第78條，
    判決如主文。
中    華    民    國    97    年    12    月    3     日
                  民事第一庭  法  官  劉逸成
以上正本證明與原本無異。
如對本判決上訴，應於判決送達後20日內向本院提出上訴狀。
中    華    民    國    97    年    12    月    4     日
                              書記官  陳鳳嬌


司法院資訊處製作；財團法人民間司法改革基金會備份。
